【裁判字號】    99,審訴,560
【裁判日期】    990817
【裁判案由】    毒品危害防制條例
【裁判全文】
臺灣士林地方法院刑事判決             99年度審訴字第560號
公  訴  人  臺灣士林地方法院檢察署檢察官
被      告  甲○○
上列被告因違反毒品危害防制條例案件，經檢察官提起公訴（99
年度毒偵字第1048號），被告於本院準備程序中就被訴事實為有
罪之陳述，經本院合議庭裁定由受命法官獨任行簡式程序審理，
並判決如下：
    主  文
甲○○施用第一級毒品，累犯，處有期徒刑玖月，扣案之海洛因
（驗餘淨重零點貳貳公克）沒收銷燬，扣案盛裝前開海洛因所用
之包裝袋壹只及注射針筒肆支，均沒收。
    事  實
一、甲○○前因施用毒品案件，經本院以91年度毒聲字第1375號
    裁定送觀察、勒戒後，認無繼續施用毒品之傾向，於民國92
    年3 月7 日執行完畢釋放出所，並經臺灣士林地方法院檢察
    署檢察官以91年度毒偵字第1339號為不起訴處分確定。復於
    前開觀察、勒戒執行完畢後5 年內之95年間，因施用第二級
    毒品案件，經本院以95年度易字第1692號判決處有期徒刑3
    月確定，於96年3 月20日易科罰金執行完畢（以上構成累犯
    ）；又因2 次施用第二級毒品案件，經本院以96年度易字第
    1202號判決各處有期徒刑7 月、7 月，均減為有期徒刑3 月
    又15日，應執行有期徒刑6 月確定，嗣經臺灣高等法院以99
    年度聲字第1425號與其另犯違反毒品危害防制條例、槍砲彈
    藥刀械管制條例等案件裁定應執行有期徒刑18年10月確定；
    再因施用第一級毒品案件，經本院以99年度審訴緝字第11號
    判決處有期徒刑8 月確定（此部分不構成累犯）。詎甲○○
    仍未悛悔，復基於施用第一級毒品海洛因之犯意，於99年5
    月7 日晚間10時許，在其位於臺北市○○區○○路315 巷29
    號住處，以針筒注射方式，施用海洛因1 次。嗣於同日晚間
    11時20分，因另案通緝，為警於臺北市○○區○○路297 號
    前逮捕，經徵得甲○○同意後，於其就醫之臺北市振興醫院
    5 樓52病房40號病床櫃實施搜索，當場在其置於櫃內之牛仔
    褲褲袋內扣得海洛因1 包（淨重0.222 公克）及其所有供施
    用海洛因所用之注射針筒4 支（每支均盛裝有海洛因摻水混
    合後之透明液體0.5 ml，合計2ml） ，員警於徵得其同意後
    採集其尿液送驗，因鑑驗結果呈嗎啡陽性反應，始查悉上情
    。
二、案經臺北市政府警察局北投分局報告臺灣士林地方法院檢察
    署檢察官偵查起訴，並經本院改依簡式程序審理。
    理  由
一、上揭犯罪事實，業據被告甲○○於本院準備程序及審理時迭
    承不諱（參見本院卷第27頁背面、第30頁背面），又被告於
    99年5 月7 日在北投分局為警所採尿液，經送台灣尖端先進
    生技醫藥股份有限公司以酵素免疫分析法初驗後，再以氣相
    層析質譜儀法複驗，證實該尿液呈嗎啡（即施用海洛因之代
    謝物）陽性反應，有該公司於99年5 月20日出具之尿液檢體
    編號025796號濫用藥物檢驗報告、臺北市政府警察局北投分
    局查獲毒品案件尿液送驗記錄簿影本各1 紙附卷可稽（附於
    偵卷第115 頁至第116 頁）；又被告為警查獲時，經警在上
    開病房內扣得之白色粉末及注射針筒4 支內盛裝之透明液體
    ，經送鑑驗後，均證實為第一級毒品海洛因，亦有該扣案之
    毒品及交通部民用航空局航空醫務中心於99年5 月25日出具
    之航藥鑑字第0993390 號毒品鑑定書1 紙在卷可考（附於偵
    卷第111 頁）；此外，並有被告自承為其所有供施用及盛裝
    前開海洛因液體所用之上開注射針筒4 支扣案足憑，綜上，
    足認被告自白與事實相符，可以採信，本案事證至為明確，
    被告犯行堪以認定。
二、按毒品危害防制條例於92年7 月9 日修正公布，自93年1 月
    9 日施行，其中第20條、第23條將施用毒品之刑事處遇程序
    區分為「初犯」、「5 年內再犯」、「5 年後再犯」。依其
    立法理由之說明：「初犯」，經觀察、勒戒或強制戒治，應
    為不起訴處分或不付審理之裁定；經觀察、勒戒或強制戒治
    執行完畢釋放後，「5 年內再犯」者，因其再犯率甚高，原
    實施之觀察、勒戒及強制戒治既已無法收其實效，爰依法追
    訴或裁定交付審理。至於經觀察、勒戒或強制戒治執行完畢
    釋放，「5 年後再犯」者，前所實施之觀察、勒戒或強制戒
    治已足以遮斷其施用毒品之毒癮，為期自新及協助其斷除毒
    癮，仍用「初犯」規定，先經觀察、勒戒或強制戒治之程序
    。從而，依修正後之規定，祇於「初犯」及「5 年後再犯」
    2 種情形，有其追訴條件之限制，即須於初犯經觀察、勒戒
    或強制戒治釋放後，5 年內均無施用毒品之行為，始能認其
    前所實施之觀察、勒戒或強制戒治已足遮斷毒癮，而得於5
    年後再犯時，再予適用初犯之規定，重行觀察、勒戒等程序
    。倘5 年內已經再犯，經依法再為保安處分或追訴處罰，縱
    其第3 次（或第3 次以上）施用毒品之時間，在初犯之保安
    處分執行完畢釋放5 年以後，即與「5 年後再犯」之情形有
    別，且因已於「5 年內再犯」，顯見其再犯率甚高，原實施
    觀察、勒戒或強制戒治，已無法收其實效，自無再經觀察、
    勒戒及強制戒治之必要，應由檢察官逕行起訴，始符新法修
    正之本旨（最高法院97年第5 次刑事庭會議決議、97年度台
    非字第540 號判決參照）。查本件被告前因施用毒品案件，
    經法院裁定送觀察、勒戒後，認無繼續施用毒品之傾向，於
    92年3 月7 日執行完畢釋放出所，復於前揭觀察、勒戒執行
    完畢釋放後5 年內，再因施用毒品案件，經法院判處罪刑確
    定等情，有臺灣高等法院被告前案紀錄表在卷可稽，是本案
    被告所為施用毒品之犯行，距離前開觀察、勒戒執行完畢釋
    放雖已逾5 年，惟被告在上開觀察、勒戒執行完畢後5 年內
    ，既已再犯施用毒品罪，並經追訴、處罰，揆諸前揭說明，
    其本次犯行即與毒品危害防制條例第20條第3 項所稱之「5
    年後再犯」有別，是公訴人依法追訴，於法並無不合，本院
    自應依法論科。
三、查海洛因為毒品危害防制條例第2 條第2 項第1 款所稱之第
    一級毒品。核被告甲○○所為，係犯毒品危害防制條例第10
    條第1 項之施用第一級毒品罪，其持有第一級毒品海洛因進
    而施用，持有毒品之行為為施用毒品之當然手段，不另論以
    持有毒品罪（最高法院74年度台上字第3404號判例意旨參照
    ）。又被告有如事實欄所載前案科刑及執行之情形，有臺灣
    高等法院被告前案紀錄表在卷可考，其於有期徒刑執行完畢
    後5 年內，故意再犯本案有期徒刑以上之罪，為累犯，應依
    刑法第47條第1 項之規定加重其刑。爰審酌被告曾因施用毒
    品犯行而送觀察、勒戒及法院判處罪刑確定，仍不知悛悔，
    復再施用第一級毒品，顯見其無戒絕之決心，惟念其係因罹
    有心血管疾病致疼痛難耐，為求舒緩疼痛，始施用毒品之犯
    罪動機，其施用毒品乃戕害自己身心健康，尚未危及他人，
    本次施用毒品犯行僅有1 次，犯後坦承犯行，態度尚稱良好
    等一切情狀，量處如主文所示之刑，以示懲儆。
四、扣案之海洛因（驗餘淨重0.22公克），係查獲之第一級毒品
    ，不問是否屬於犯人所有，應依毒品危害防制條例第18條第
    1 項前段之規定，諭知沒收銷燬，而扣案盛裝前開海洛因所
    用之包裝袋1 只，具有防止毒品裸露、散逸及便利毒品攜帶
    之功能，堪認係供本案犯行所用之物，復據被告供明為其所
    有之物，應依刑法第38條第1 項第2 款之規定宣告沒收；扣
    案之注射針筒4 支，則係被告所有，供本案犯罪所用之物，
    業據認定如前，併依刑法第38條第1 項第2 款之規定，宣告
    沒收。至鑑驗時採樣之海洛因粉末0.002 公克及注射針筒內
    之海洛因摻水混合後透明液體合計2ml ，均已因鑑驗（沖洗
    ）用罄而滅失，自無從諭知沒收銷燬，附此敘明。
據上論斷，應依刑事訴訟法第273 條之1 第1 項、第299 條第1
項前段，毒品危害防制條例第10條第1 項、第18條第1 項前段，
刑法第11條、第47條第1 項、第38條第1 項第2 款，判決如主文
。
本案經檢察官葉乃瑋到庭執行職務。
中    華    民    國    99    年    8     月    17    日
                  刑事第一庭法  官  吳祚丞
以上正本證明與原本無異。
如不服本判決應於收受判決後10日內向本院提出上訴書狀，並應
敘述具體理由；其未敘述上訴理由者，應於上訴期間屆滿後20日
內向本院補提理由書（均須按他造當事人之人數附繕本）「切勿
逕送上級法院」。
                            書記官  丁梅芬
中    華    民    國    99    年    8     月    17    日
附錄論罪科刑法條：
毒品危害防制條例第10條第1 項
施用第一級毒品者，處 6 月以上 5 年以下有期徒刑。

司法院資訊處製作；財團法人民間司法改革基金會備份。
